臺灣高等法院臺南分院民事判決
110年度建上易字第13號
上  訴  人  鍾茂淵即永全企業社


訴訟代理人  張雯峰律師
            奚淑芳律師
            吳書榮律師
被 上訴 人  張海清
訴訟代理人  何永福律師
複 代理 人  吳奕麟律師
上列當事人間請求給付分配款事件，上訴人對於民國110年8月6
日臺灣嘉義地方法院109年度訴字第855號第一審判決提起上訴，
本院於111年9月20日言詞辯論終結，判決如下：
    主      文
上訴駁回。
原審判決主文第1項之利息起算日應更正為「自民國110年1月4日
起」。
第二審訴訟費用由上訴人負擔。
    事實及理由
一、被上訴人主張：兩造與訴外人林俊志於民國104年4月20日共
    同簽立工程合夥契約書，約定各自持股3分之1，並以上訴人
    名義向真毅工程有限公司（下簡稱真毅公司）承包「湖山水
    庫下游自來水工程－前處理設備」工程（下稱系爭工程），
    嗣林俊志退出合夥，是系爭工程由兩造合夥，並均分工程款
    。系爭工程總工程款含稅合計為新臺幣（下同）58,934,337
    元，被上訴人負責鋼筋彎紮工程之施工，每月請款2次，每
    期工程款均由真毅公司匯入上訴人開設之帳戶內，上訴人會
    將每期應分配予被上訴人之一半工程款，先暫扣5%由上訴人
    保管，待全部工程完工後，再將所扣分配款全部返還被上訴
    人。系爭工程現已驗收完成，上訴人應將暫扣5%之保留款合
    計692,658元（下稱系爭保留款）返還被上訴人，爰依合夥
    契約，請求上訴人給付系爭保留款，及自起訴狀繕本送達翌
    日起之遲延利息，並陳明願供擔保，請准宣告假執行等情。
二、上訴人則以：兩造約定以上訴人名義簽立系爭工程，被上訴
    人開立100萬元商業本票1紙作為履行系爭工程之保證，惟被
    上訴人自106年3月起無故未再進場施作，上訴人自行僱工完
    成被上訴人未完成之工作等語，資為抗辯，並陳明願供擔保
    ，請准免為假執行。
三、原審為上訴人敗訴之判決，上訴人不服，提起上訴，上訴聲
    明：㈠原判決廢棄。㈡被上訴人在第一審之訴駁回。
　　被上訴人答辯聲明：上訴駁回。 
四、兩造不爭執事項：
  ㈠兩造原擬與林俊志於104年4月20日共同簽立工程合夥契約書
    ，股份各1/3，盈餘或虧損亦各1/3，並以上訴人名義向真毅
    公司承包「湖山水庫下游自來水工程－前處理設備」工程（
    即系爭工程），施工項目（下稱系爭合夥工程）為⒈淨水設
    備工程之第7項鋼筋彎紮全部、第26項框式施工鷹架裝拆1/2
    。⒉淤泥處理設備工程之第6項鋼筋彎紮全部、第24項框式施
    工鷹架裝拆1/2；請款方式：月結2次，百分之百-現金（匯
    款）。每次請款時業主須保留百分之5之工程款，該保留款
    於全部工程完成，並經業主正式驗收合格退還。嗣因林俊志
    退出合夥，系爭合夥工程由兩造合夥，並由兩造均分工程款
    。（嘉義地院106年度訴字第451號卷一第17-19頁、前開判
    決不爭執事項⒈、本院卷第97-99頁）
  ㈡其後上訴人與真毅公司解除契約，於104年8月14日轉與瑞鋒
    營造有限公司（下稱瑞鋒公司）簽立工程承攬合約書，承攬
    項目為淨水設備工程（初沉池2座）第7項之鋼筋彎紮及淤泥
    處理設備工程（淤泥塘18池）第6項之鋼筋彎紮。真毅公司
    為連帶保證人。（嘉義地院106年度訴字第451號卷一第295-
    303頁）
  ㈢兩造嗣後僅施作系爭合夥工程中之淨水設備工程第7項鋼筋彎
    紮全部、淤泥處理設備工程第6項鋼筋彎紮全部（另第26項
    、第24項之框式施工鷹架裝拆1/2未施作）。上開施做部分
    之工程款，每月請款2次，每期工程款均係由真毅或瑞鋒公
    司匯入上訴人所開設之帳戶內，由上訴人分配。（嘉義地院
    106年度訴字第451號卷一第21、34、35頁）
  ㈣系爭工程（含系爭合夥工程）已完工並驗收，業主已將5%保
    留款返還上訴人。（原審卷第62頁）
  ㈤被上訴人曾向臺灣嘉義地方法院(下稱嘉義地院)起訴，請求
    上訴人返還上訴人將每期應分配予被上訴人之工程款暫扣5%
    由上訴人保管之保留款692,658元（即系爭保留款），經嘉
    義地院106年度訴字第451號（下稱前案）判決，以系爭工程
    尚未完成結算、審查、驗收等程序，系爭保留款應待工程正
    式驗收合格始退還為由，判決駁回被上訴人之訴。（原審卷
    第13-16頁）
五、兩造爭執事項：
    被上訴人依合夥契約書請求上訴人返還系爭保留款，有無理
    由？
六、得心證之理由：
　㈠依不爭執事項㈠、㈣所示，系爭合夥工程嗣後係由兩造合夥，
    並約定由兩造均分工程款，且系爭工程（含系爭合夥工程）
    已完工並驗收，業主亦已將5%保留款返還上訴人，則被上訴
    人依合夥契約請求上訴人給付其暫扣應分配予被上訴人之工
    程款，即屬有據。
　㈡上訴人雖抗辯系爭工程已完工、驗收、結算，可認兩造合夥
    事業目的已完成，應為解散，惟在未經清算前，不得分析合
    夥財產云云，惟按民法第676條規定：合夥之決算及分配利
    益，除契約另有訂定外，應於每屆事務年度終為之。是「決
    算」，僅旨在「分配利益」，核與同法第689條規定合夥人
    退夥時之「結算」及第694條規定合夥解散後之「清算」有
    別（最高法院83年度台上字第1630號判決參照）。被上訴人
    既係依合夥契約約定請求上訴人給付應分配予被上訴人之工
    程款，而非請求解散後合夥財產之分析、清算，則上訴人前
    開所辯，並無足採。
　㈢又被上訴人主張上訴人將每期應分配予被上訴人之工程款，
    暫扣5%，由上訴人保管，暫扣金額共計692,658元（即系爭
    保留款）一節，除經上訴人於前案陳稱：每一期實際領到的
    錢，應該分配被上訴人之部分，伊有扣5%，保留在伊這邊，
    目前扣除之保留款大概有60幾萬元（前案卷一第35頁）；上
    游扣伊5%，所以伊有跟被上訴人說也要扣被上訴人5%（前卷
    二第12頁）等語外，亦於原審陳稱：被上訴人之保留款為69
    2,658元（原審卷第46頁）；5%是在伊這邊（原審卷第62頁
    ）；伊扣留被上訴人保留款5%，金額就是692,658元無誤（
    原審卷第63頁）等語在卷可按，堪認被上訴人之前開主張為
    可採。上訴人嗣後空言辯稱伊未於業主匯入伊帳戶之工程款
    中再扣5%云云，不足採信。
　㈣又上訴人抗辯1~5期被上訴人得分配3分之1即523,108元；6~3
    7期被上訴人得分配2分之1即11,369,141.5元，計11,892,24
    9元，而依被上訴人向上訴人請款時所開立請款數額之發票
    ，上訴人已給付被上訴人13,696,960元，被上訴人溢領1,80
    4,711元，縱使1~37期工程款均以2分之1分配，被上訴人得
    分配之總額為12,761,494元，亦已溢領，均不得再向上訴人
    請求云云，雖提出存摺影本、統一發票影本（本院卷第123-
    172、225頁）為證，惟為被上訴人所否認，並主張前開存摺
    僅係部分資金出入，欠缺104年6月26日以前之資金出入，且
    上訴人與業主款項之往來不只前開帳戶等語；核諸前開存摺
    既僅為104年6月26日起之帳戶款項往來，且上訴人與真毅公
    司或瑞鋒公司等間之匯款帳戶是否僅有前開帳戶亦不明確，
    自無從依前開存摺資料，逕認上訴人所稱其自業主處實際請
    領之款項數額及依此推算之工程款總額、應分配予被上訴人
    之數額為真，則其抗辯被上訴人已溢領工程款云云，或抗辯
    依稅後複價總和之5%，保留款半數應為744,485元，或依被
    上訴人原得請求之工程款總額12,373,435元或12,761,494元
    計算，百分之5分別為618,671.75元或638,074.7元云云，均
    無可採。至於證人即瑞豐公司經理張智雄於前案雖證稱：依
    卷證資料總共是2505.29噸，共10,772,781元，5%為538,639
    元等語（前案卷二第43頁），惟其係當庭依前案卷證資料之
    噸數計算，與上訴人實際自應分配予被上訴人之工程款暫扣
    5%之金額未必相符，亦與上訴人抗辯之前開金額不同，自難
    以前開證人之證述而為有利於上訴人之認定。
七、綜上所述，被上訴人依合夥契約，請求上訴人給付692,658
    元，及自起訴狀繕本送達翌日起至清償日止，按週年利率百
    分之5計算之利息，為有理由，應予准許。原審為上訴人敗
    訴之判決，並無不合。上訴意旨指摘原審判決不當，求予廢
    棄改判，為無理由，應駁回其上訴。又前開起訴狀繕本送達
    翌日應為110年1月4日（原審卷第29頁），原審判決主文第1
    項就此部分利息起算日之記載應予更正，併此敘明。
八、本件事證已臻明確，兩造其餘攻擊、防禦方法及所用之證據
    ，經本院斟酌後，認均不足以影響本判決之結果，爰不逐一
    論列，附此敘明。
九、據上論結，本件上訴為無理由，依民事訴訟法第449條第1項
    、第78條，判決如主文。
中　　華　　民　　國　　111 　年　　10　　月　　11　　日
                  民事第二庭    審判長法  官  吳上康

                                      法  官  李素靖

                                      法  官  林育幟
上為正本係照原本作成。
不得上訴。　　　　　　　　　　　　　　
中　　華　　民　　國　　111 　年　　10　　月　　11　　日

                                      書記官  羅珮寧